臺灣高雄地方法院民事判決　　　　　　　　　　　　　九十一年度訴字第七六五號
　　原　　　告　謝進發即欣揚工程行
　　送達代收人　乙○○
　　被　　　告　澄維企業有限公司
　　法定代理人　甲○○
右當事人間請求給付工程款事件，本院判決如左：
    主    文
原告之訴及假執行之聲請均駁回。
訴訟費用由原告負擔。
    事    實
甲、原告方面：
  一、聲明：求為判決
  （一）被告應給付原告新台幣（下同）一百二十七萬零五百五十三元，及自起訴狀
        繕本送達翌日起至清償日止，按年息百分之五計算之利息。
  （二）願供擔保請准宣告假執行。
  二、陳述：
  （一）緣原告於九十年七月間應被告之工地負責人林明儀邀約，承作被告向台灣省
        自來水股份有限公司第十區管理處（下稱自來水公司）所承攬之管線抽換埋
        設工程，於九十年七月間至同年十一月十日，均陸續派遣員工駕駛怪手、山
        貓、卡車等機械設備，至台東市及台東鹿野等工地現場施工完畢，施工期間
        ，林明儀每日會簽具工作憑單共二聯，一聯由林明儀簽具送交被告，一聯則
        由原告收執，以便原告請領工程款，總計本件工程款共為二百十一萬七千五
        百八十八元，惟施工完畢後原告開立發票向被告請款，詎被告僅於九十年十
        二月二十日匯入二筆金額，共八十一萬七千三百二十九元，僅約四成工程款
        ，其餘一百二十七萬零五百五十三元工程款，竟以所謂「退回銷貨」方式拒
        不支付，本件係工程承攬契約，並非貨物買賣，且原告已施作完成，被告逕
        以退回銷貨拒絕付款，實屬無理。
  （二）被告雖辯稱伊和林明儀係次承攬關係，伊與原告並無承攬契約關係云云，惟
        依林明儀之證言，被告與林明儀係借牌關係，前揭工程既係林明儀向被告借
        牌向業主自來水公司投標承包，且被告可就系爭工程款項抽取百分之八之借
        牌佣金，則被告對於林明儀為完成系爭工程，而以被告名義另行發包予他人
        承作之情，應均為知悉，此由林明儀到庭所證：「我在系爭工地運作時，無
        論是對業主自來水公司或其他的小包均是以被告公司的名義為之，因為叫貨
        或其他的相關必需品都要有公司的牌頭。」等語相符，且被告既僅借牌從中
        抽取利潤，當然對林明儀在外此種表見之事實不可能為反對之表示，是縱本
        院認兩造間並無承攬關係存在，被告亦應依民法第一百六十九條規定負授權
        人之責任，給付系爭工程款。
  （三）另原告曾於九十年十二月四日與林明儀、張簡義信等人，親至被告處所協調
        系爭工程款項應如何給付等問題，被告會計小姐張玫玲承諾，待原告開出全
        部工程金額發票後，於十二月二十日先給付原告四成工程款，其餘六成金額
        則待完稅後再為給付，被告願承擔林明儀此部份工程款之債務甚明，此由證
        人林明儀、張簡義信之證詞均可得證。且原告在開立發票後，被告即於九十
        一年一月間辦理完納稅捐完畢，衡諸常情，當時被告若非明確允諾原告，另
        六成工程款被告願於發票完納稅捐後給付，原告絕無可能無故多開六成金額
        發票供予被告使用，以致原告增加營業收入，而損失營業稅捐。是被告既有
        債務承擔之事實，縱本院認本件不符表見代理之適用，被告亦應依債務承擔
        之法律關係給付系爭工程款。
  （四）綜上，爰依據兩造間之承攬契約關係、民法第一百六十九條前段表見代理之
        規定、及債務承擔之法律關係，提起本件訴訟，請求本院擇一審理，判令被
        告給付如聲明第一項所示之金額。
  三、證據：提出通一發票三紙、營業人銷貨退回（進貨退出）或折讓證明單二紙、
      字條乙紙、活期存款存摺二頁、營業稅繳款書乙份，並聲請訊問證人林明儀、
      張簡義信、張簡義三、楊正貴、徐運煙、張簡清富、黃龍吉、劉榮寶、梁鳳屏
      、張簡玄村。
乙、被告方面：
  一、聲明：求為判決如主文第一項所示，並陳明如受不利判決，願供擔保請准免為
      假執行。
  二、陳述：
  （一）被告雖有承攬自來水公司管線抽換埋設工程（共四件工程），惟被告係將該
        工程轉包予訴外人林明儀承作，與原告間並無任何承攬契約關係；被告於九
        十年十二月二十日雖有匯款二筆共八十一萬七千三百二十九元予原告，惟其
        乃因原告係林明儀之承包商，九十年十二月間，林明儀攜同原告前往被告公
        司會帳，林明儀要求被告將伊可領得之工程款直接匯入原告之帳戶，故被告
        方將林明儀所得領取之款項匯予原告，並約定由原告直接開立發票予被告，
        蓋為避免多重開立發票之麻煩，另可規避稅賦之便，下包廠商遂不開立發票
        與中包廠商，直接開立發票予原承攬人，甚至直接開立給業主，但仍向中包
        商請款，乃工程業界常見之習慣，故原告亦不能僅憑發票所載之買受人係被
        告，而認為被告與原告間有承攬關係存在。況被告直自九十年十二月間，林
        明儀攜同原告前往被告公司，要求被告將工程款直接匯入原告之帳戶時，被
        告始與原告有所接觸，若原告自始即認係與被告簽約，其大可逕向被告請款
        ，何須再透過林明儀？由此可見，原告亦明知若非由林明儀協同辦理，被告
        根本無從得知其為林明儀之下包商，自無可能同意撥款，原告自始明知林明
        儀係轉包商，非係被告之代理人甚明。
  （二）原告復主張被告應負表見代理責任，惟按「由自己之行為表示以代理權授與
        他人，或知他人表示為其代理人而不為反對之表示者，對於第三人應負授權
        人之責任。但第三人明知其無代理權或可得而知者，不在此限。」民法第一
        百六十九條定有明文。查得標人與實際承作工程之人往往非同一人，乃工商
        業界常有之事，故原告於承作系爭工程時，自有注意系爭工程是否係林明儀
        向被告承包後再行轉包之義務，以免爾後致生請求工程款之紛爭，而本件在
        原告與林明儀接觸之初，林明儀已向原告表明是要做被告在台東標到之工程
        ，足徵原告於立約之時既對系爭工程之得標人係何人已了然於胸，何以原告
        未注意林明儀是否係次承攬人？是以原告倘經查詢即可知被告與林明儀間之
        關係，惟原告卻僅憑林明儀之詞便殆於注意，而率認其係被告之代理人，顯
        然有重大過失，依前開法文但書規定，原告自不得依表見代理之規定，主張
        被告負授權人之責任。
  （三）另民法第一百六十九條表見代理責任之成立，亦須被告有表見之事實，足使
        原告相信林明儀有代理權之情形存在，始足當之（最高法院七十年台上第六
        五七號判例參照）。本件被告於標得系爭工程後，旋於九十年六月二十日轉
        包予林明儀，故被告與林明儀間即成立次承攬關係，而承攬契約之特色，乃
        在於承攬人是否於約定之期限內完成工作，故林明儀在外如何再將工程轉包
        ，甚或對外表示其為被告之代理人等情，被告均不知悉；又前揭承攬後轉包
        之模式，業界比比皆是，依前揭判例意旨，若原告僅以被告與林明儀間內部
        關係，外人不知情為由，而完全不考量原告是否有應注意之義務，即令被告
        負表見代理之授權人責任，未免過苛。況且，被告轉包工程予林明儀時，並
        未同時授權其得以被告名義與第三人為法律行為，而被告與原告有所接觸亦
        始於九十年十二月間，故被告自始無表現之事實，自不負表見代理之責任。
  （四）至於原告主張被告已有承擔林明儀債務之意思表示乙節，被告否認之，實則
        九十年十二月間，林明儀協同原告前往被告處，向被告會計人員張玫玲表示
        要請領工程款，林明儀要求被告將伊可領得之工程款直接匯入原告之帳戶，
        並依前開慣例由原告開立以被告為買受人之統一發票，當時張玫玲並不知悉
        原告與林明儀間係何關係，經其詢問後，原告始表明其係替林明儀施工之人
        ，隨後張玫玲遂計算林明儀可得之數額計共八十一萬七千三百二十九元整，
        張玫玲乃請林明儀嗣後再依前揭報價之金額開立發票請款，是以被告方會直
        接匯款與被告，惟原告仍寄來全額發票，被告認係原告作業錯誤，遂於匯款
        後再寄發折讓證明，顯見被告當時並無債務承擔之意思。
  三、證據：提出工程契約四份、工程承攬合約書乙份、切結書乙紙等件為證，並聲
      請訊問證人張玫玲。
丙、本院依職權向自來水公司函調系爭工程之相關資料、向保證責任高雄縣鳳山信用
    合作社後庄分社函調被告匯款資料。
    理    由
一、本件原告主張：
（一）原告於九十年七月間應被告之工地負責人林明儀邀約，承作被告向自來水公司
      所承攬之管線抽換埋設工程，於九十年七月間至同年十一月十日，均陸續派工
      進場施工完畢，總計工程款為二百十一萬七千五百八十八元，惟原告開立發票
      向被告請款，被告僅於九十年十二月二十日匯入八十一萬七千三百二十九元（
      僅約四成工程款），其餘一百二十七萬零五百五十三元工程款，竟以所謂「退
      回銷貨」方式拒不支付，為此爰依兩造間承攬關係請求給付上開金額及法定遲
      延利息。
（二）被告雖辯稱伊和林明儀係次承攬關係，伊與原告並無承攬契約關係云云，惟據
      林明儀之證詞，被告與林明儀係借牌關係，前揭工程既係林明儀向被告借牌再
      向業主自來水公司投標承包，則被告對於林明儀為完成系爭工程，而以被告名
      義另行發包予他人承作之情，應均為知悉，且被告既僅借牌從中抽取利潤，當
      然對林明儀在外此種表見之事實不可能為反對之表示，是被告亦應依民法第一
      百六十九條規定負授權人之責任，給付系爭工程款。
（三）另原告曾於九十年十二月四日與林明儀、張簡義信等人，親至被告處所協調系
      爭工程款問題，被告會計小姐張玫玲承諾，待原告開出全部工程金額發票後，
      十二月二十日先給付原告四成工程款，其餘六成金額則待完稅後再為給付，被
      告願承擔林明儀此部份工程款之債務甚明；且原告在開立發票後，被告即於九
      十一年一月間辦理完納稅捐完畢，衡諸常情，當時被告若非明確允諾另六成工
      程款於發票完納稅捐後給付，原告絕無可能無故多開六成金額發票供予被告使
      用，以致原告增加營業收入，而損失營業稅捐。是被告既有債務承擔之事實，
      縱本院認本件不符表見代理之適用，被告亦應依債務承擔之法律關係給付系爭
      工程款等語。
二、被告則以：
（一）被告雖有承攬自來水公司管線抽換埋設工程，惟被告係將該工程轉包予訴外人
      林明儀承作，與原告間並無任何承攬契約關係；被告於九十年十二月二十日雖
      有匯款二筆共八十一萬七千三百二十九元予原告，惟其乃因原告係林明儀之承
      包商，九十年十二月間，林明儀攜同原告前往被告公司，要求被告將伊可領得
      之工程款直接匯入原告之帳戶，故被告方將林明儀所得領取之款項匯予原告，
      並約定由原告直接開立發票與被告，蓋為避免多重開立發票之麻煩，另可規避
      稅賦之便，此種由下包廠商接跳開發票予原承攬人，但仍向中包商請款之情形
      ，乃工程業界常見之習慣，故原告亦不能僅憑發票所載之買受人係被告，而認
      為被告與原告間有承攬關係存在。
（二）原告復主張被告應負表見代理責任，惟原告若明知林明儀無代理權或可得而知
      者，即不在此限。蓋得標人與實際承作工程之人往往非同一人，乃工商業界常
      有之事，故原告於承作系爭工程時，自有注意系爭工程是否係林明儀向被告承
      包後再行轉包之義務，以免爾後致生請求工程款之紛爭。而本件在原告與林明
      儀接觸之初，林明儀已向原告表明是要做被告在台東標到之工程，足徵原告於
      立約之時既對系爭工程之得標人係何人已了然於胸；況原告未注意林明儀是否
      係次承攬人？僅憑林明儀之詞便殆於注意，亦顯然有重大過失，原告自不得依
      表現代理之規定，請求被告負授權人之責任。
（三）況被告亦無表見事實，使原告相信林明儀有代理權之情形存在。蓋本件被告於
      標得系爭工程後，旋於九十年六月二十日轉包予林明儀，林明儀在外如何再將
      工程轉包，甚或對外表示其為被告之代理人等情，被告均不知悉；況且，被告
      轉包工程予林明儀時，並未同時授權其得以被告名義與第三人為法律行為，而
      被告與原告從未認識，遲至九十年十二月間原告前來被告公司協商工程款之時
      ，方有接觸，故被告自始無表現之事實，自不負表見代理之責任。
（四）至於原告主張被告已有承擔林明儀債務之意思表示乙節，被告否認之，實則林
      明儀協同原告前往被告處會商工程款時，林明儀要求被告將伊可領得之工程款
      直接匯入原告之帳戶，彼等原要求被告給付二百多萬元，惟被告會計小姐張玫
      玲計算林明儀可得之數額僅為八十一萬七千三百二十九元，嗣被告於九十年十
      二月二十日將該款項匯予原告後，原告仍寄來全額發票，被告認原告溢開發票
      ，遂寄發折讓證明退回，並持以報稅等語置辯。
三、兩造不爭執之事項：
（一）被告曾於九十年四月，與業主自來水公司簽訂工程契約，承攬自來水公司「成
      功系統隧道口管線連結工程」、「鹿野系統永安至永昌管線抽換工程」、「台
      東系統台東市○○路○○路博愛路配管工程」、「台東系統台東市○○路二、
      六段巷道配管工程」四件工程，該工程實際上均係交由訴外人林明儀負責承作
      （至於被告與訴外人林明儀間之法律關係，容後論述）。
（二）上開工程中因有使用怪手、山貓、卡車施工之必要，故林明儀復於九十年七月
      邀約原告至現場施工，原告遂於九十年七月至十一月十日派員進場施工完畢，
      總計應領得之工程款為二百十一萬七千五百八十八元。
（三）上開四件工程均已經業主自來水公司驗收完畢，所有工程款項亦已匯入被告公
      司帳戶，自來水公司並以九十一年六月二十日台水拾工字第○九一○○四三六
      八之○號函覆本院在案。
（四）被告於九十年十二月二十日匯入原告保證責任高雄縣鳳山信用合作社後庄分社
      ，帳號00000000000000號帳戶中，二筆總計為八十一萬七千三百二十九元之金
      額。
四、兩造爭執之事項：
（一）被告與訴外人林明儀間究為「次承攬」之法律關係（俗稱轉包），抑或被告將
      公司牌照借予林明儀投標使用之法律關係（俗稱借牌）？
（二）兩造間有無承攬契約之法律關係存在？
（三）被告應否就訴外人林明儀招攬原告進場施工之行為，負表見代理人之授權人責
      任？
（四）被告是否曾經表示願意承擔林明儀積欠原告之債務？
五、被告與訴外人林明儀間究為「次承攬」之法律關係（俗稱轉包），抑或被告將公
    司牌照借予林明儀投標使用之法律關係（俗稱借牌）？
    經查：被告於九十年四月向業主自來水公司標得「成功系統隧道口管線連結工程
    」、「鹿野系統永安至永昌管線抽換工程」、「台東系統台東市○○路○○路博
    愛路配管工程」、「台東系統台東市○○路二、六段巷道配管工程」四件工程後
    ，復於九十年六月二十日與林明儀簽訂次承攬契約，將該四件工程轉交由林明儀
    負責承作，此業據原告提出工程合約四份、工程承攬合約書乙份為證，而堪予認
    定。證人林明儀雖到庭陳稱：伊與被告係「借牌」關係，前揭四件工程均為伊借
    用被告公司牌照，持被告公司之大小印章（即公司章、法定代理人章）前往投標
    標得等語，惟查：該四件工程之發包單位乃自來水公司，發包流程應遵守政府採
    購法之相關規定，此觀諸該工程合約書第二十二條第六項自明，而政府採購法第
    三十一條規定禁止廠商冒用他人名義或證件投標，是自來水公司訂立合約時，應
    會要求承攬人代表人親自到場，其本人若不能到場，亦應開具授權書委託代理人
    前往才是。惟觀諸該四件工程契約書中，立契約人之乙方欄位，簽名者均明載為
    被告公司法定代理人甲○○（契約書第四十二頁），並未見訴外人林明儀代理簽
    訂等類似文字，且遍觀工程合約中亦未有被告授權林明儀簽訂該契約之委託書，
    該四件工程若果真為林明儀所簽訂，豈會通過自來水公司之核對手續！復觀以被
    告於該四件工程得標後，確於九十年六月二十日復與林明儀簽訂轉包工程承攬合
    約書乙節（已如上述），顯見前揭四件工程均係被告向自來水公司標得後，再轉
    包予林明儀承作，被告與林明儀間應為次承攬之法律關係，而非借牌關係，證人
    林明儀此部分之證言，或因與其自身有利害關係，或因其對於借牌之認知未甚明
    瞭，與事實不符，自難採信。
六、兩造間有無承攬契約之法律關係存在？
（一）經查：原告乃係應訴外人林明儀邀約，方於九十年七月間至同年十一月十日，
      陸續派遣員工駕駛怪手、卡車等機械設備，至台東市及台東鹿野等工地現場進
      行施工，原告當時並不認識被告等情，乃為原告所不爭執；而林明儀邀約原告
      前來施作工程時，曾告知原告：系爭工程名義上雖為被告標得之工程，實際上
      乃由伊進場承作，伊為現場負責人等情，亦據證人林明儀到庭證稱：「（你和
      承攬小包的約定如何？）我自己找來的小包，被告並未提供，我找來的小包都
      知道我是用被告公司的牌，而原告是經過我的朋友告知才知道的，而原告也有
      向我查詢過，我有告訴他是被告公司的牌。」等語可參（見本院九十一年五月
      二十四日言詞辯論筆錄第四頁），可見林明儀均係以自己之名義尋找下游廠商
      ，並未對外表示其為被告之代理人，原告當初應林明儀之邀而進場承作時，對
      於系爭工程乃為林明儀承作之工程，與其締約之相對人乃係林明儀，而非被告
      乙事，應無認識上之錯誤。
（二）況原告等下游廠商原均係先向林明儀請款，嗣林明儀無法支付工程款後，因林
      明儀尚可向被告請領工程款，原告和其他下包方偕同林明儀至被告公司協商，
      亦據證人即其他下游廠商張簡義信到庭證稱：「當初是因為林明儀在被告公司
      尚有工程款未領，而林明儀又欠我們工程款，故一起到被告公司由林明儀出面
      ，將林明儀的工程款直接匯款給我們。」等語屬實（見本院九十一年六月二十
      一日言詞辯論筆錄第四頁），益證原告、張簡義信等下游廠商，彼等均係與林
      明儀締結次承攬契約，與被告間並無債權債務關係。另原告雖主張伊均係將發
      票開立予被告，可證兩造間確有承攬關係云云，惟工程實務上為避免多重開立
      發票之麻煩，且為規避稅賦之便，下包廠商（原告）不開立發票與中包廠商（
      林明儀），直接開立發票予原承攬人（被告），甚至直接開立給業主，但仍向
      中包商請款等跳開發票情形，乃工程業界常見之現象，尚不能僅憑發票所載之
      買受人係被告，而認為被告與原告間有承攬關係存在。是兩造間既無承攬關係
      存在，則原告本於承攬關係請求被告給付工程款，即屬無據，應予駁回。
七、被告應否就訴外人林明儀招攬原告進場施工之行為，負表見代理人之授權人責任
    ？
（一）按「由自己之行為表示以代理權授與他人，或知他人表示為其代理人而不為反
      對之表示者，對於第三人應負授權人之責任。但第三人明知其無代理權或可得
      而知者，不在此限。」民法第一百六十九條定有明文，是原告主張被告應負表
      見代理責任者，須被告有表見之事實（由自己之行為表示以代理權授與他人，
      或知他人表示為其代理人而不為反對之表示），足使原告相信林明儀有代理權
      之情形存在者，始足當之（最高法院六十年台上字第二一三○號判例參照）。
      申言之，若林明儀從未以被告之代理人自居，或被告並無表見之事實，則尚難
      認被告應負表見代理之授權人責任。
（二）本件原告主張被告應負表見代理授權人責任，無非係以：林明儀與原告間有「
      借牌」之法律關係，被告既容許林明儀以其名義對外轉包，自應負表見代理之
      責云云，惟查：
    １原告承作系爭工程時，林明儀即告以：系爭工程名義上雖係被告向自來水公司
      標得，惟實際上乃林明儀本人負責承作（按：不論林明儀與被告間為次承攬關
      係或借牌關係，均不影響此點之認定），林明儀均係以自己之名義對外招攬下
      游廠商，從未向原告表示其為被告之代理人，原告應知其締約之對象乃係林明
      儀，而非被告等情，均已如上述，則原告自始既以林明儀為締約對象，自無誤
      認林明儀為被告代理人之可能。
    ２又民法第一百六十九條乃係為保護善意之第三人，經查：林明儀於工地現場雖
    　常使用被告公司之牌頭，惟其乃因業主自來水公司規定被告不得將該四件工程
    　轉包緣故，林明儀使用被告公司牌頭，並非即以被告之代理人自居，此觀諸工
      程合約書第九條第十四項可知，而誠如前述，原告進場施作時既已知悉該四件
      工程實乃由林明儀承作，則對於上情應知之甚詳，是縱林明儀常以被告公司之
      牌頭對外交涉，原告亦知林明儀實並無代理權，依前揭但書規定，原告自不受
      表見代理制度之保護　。
    ３另本件被告與林明儀之間乃係次承攬之法律關係，而非借牌關係，被告雖將系
      爭工程轉交林明儀承作，惟並未同時授權林明儀得以被告名義與第三人為法律
      行為，甚至一知悉林明儀「有可能」以其代理人自居，即為反對之表示，此觀
      諸林明儀曾私刻被告公司、負責人印章，用以和其他砂石場簽約，被告發現後
      隨即加以禁止等情自明（參見卷附九十年九月二十三日林明儀所立之切結書）
      ，可見被告亦無表見之事實，使他人誤信其授權予林明儀。至於林明儀若仍擅
      以被告名義與第三人為法律行為，亦屬無權代理之問題，非被告所得干涉。
（三）綜上，林明儀邀約原告進場施工時，既未以被告之代理人自居，且被告亦無使
      原告相信林明儀為被告代理人之表見事實，則原告主張被告應負表見代理之授
      權人責任，即無理由，應予駁回。
八、被告是否曾經表示願意承擔林明儀積欠原告之債務？
（一）本件原告雖主張伊偕同林明儀至被告公司協商系爭工程款時，被告會計張玫玲
      曾應允願承擔林明儀積欠原告之債務，被告先支付原告四成工程款，待原告開
      具發票後、再給付六成工程款云云，惟查：原告前揭主張均為被告所否認，證
      人張玫玲亦到庭證稱：「在九十年十二月初，林明儀有帶一位謝先生和張簡先
      生到我們公司來，在此之前我們不認識謝先生和張簡先生，只認識林明儀，因
      為林明儀是我們公司的小包，往來有多年了，他們來的目的，是林明儀說他和
      謝先生及張簡先生有工程上款項問題，而林明儀在我們公司還有工程款沒有請
      領，希望可否將該工程款撥給謝先生及張簡先生‧‧‧」等語明確，核與證人
      張簡義信所證：「當初是因為林明儀在被告公司尚有工程款未領，而林明儀又
      欠我們工程款，故一起到被告公司由林明儀出面，將林明儀的工程款直接匯款
      給我們。」等語相符，顯見被告匯款予原告之原因，僅係依林明儀指示而為之
      縮短給付，並非謂願意承擔林明儀積欠原告之債務甚明。
（二）原告雖主張被告若非明確允諾另六成工程款於發票完納稅捐後給付，原告絕無
      可能無故多開六成金額發票供予被告使用云云，惟亦經證人張玫玲否認，並證
      稱：「他們原先要求二百多萬元，但是我們核算之後，只付了八十幾萬，因為
      林明儀僅有這麼多錢‧‧‧，我們公司付款給謝先生後，發現發票有溢開的情
      形，所以開折讓單退回，便條紙是我註記發票多開的部分。」，衡諸常情，被
      告在無任何牟利或精算之情形下，應無全然承擔林明儀債務之理，故證人張玫
      玲之證詞應為可信。至於證人林明儀、張簡義信雖亦證稱被告曾為前揭債務承
      擔之承諾，惟該部分之證言因與彼等自身有利害關係，且與常情不符，故本院
      不予採信。此外，原告負不能舉證以實其說，其主張被告應依債務承擔之法律
      關係給付系爭工程款，亦無理由，應予駁回。
九、綜上所述，被告與林明儀間乃係次承攬關係而非借牌關係，被告又無表見之事實
    ，亦無債務承擔之意思表示，且原告亦明知其締約之相對人為訴外人林明儀，並
    非被告，因而原告依承攬契約、表見代理、債務承擔之法律關係請求被告給付系
    爭工程款，均無理由，應予駁回。
十、原告之訴既經駁回，其假執行之聲請亦無所附麗，應併予駁回。
十一、本件事證已臻明確，兩造其餘攻擊、防禦方法，核與判決結果不生影響，毋須
      一一論述，併此敘明。
結論：本件原告之訴為無理由，依民事訴訟法第七十八條，判決如主文。
中　　　華　　　民　　　國　　九十一　　年　　 十一　　 月　　 十五　　 日
                              臺灣高雄地方法院民事第二庭
~B審判長法官　吳進寶
~B法　　　官　唐照明
~B法　　　官　蔡川富
右為正本係照原本作成。
如不服本判決，應於送達後廿日內，向本院提出上訴狀並表明上訴理由，如於本
判決宣示後送達前提起上訴者，應於判決送達後十日內補提上訴理由書（須附繕本）。
中　　　華　　　民　　　國　　九十一　　年　　 十一　　 月　　 十五　　 日
~B法院書記官　黃俊凱
